【裁判字號】    99,交聲,1058
【裁判日期】    990528
【裁判案由】    交管條例聲異
【裁判全文】
臺灣板橋地方法院交通事件裁定        99年度交聲字第1058號
原處分機關  交通部公路總局臺北區監理所
聲明異議人
即受處分人  甲○○
上列受處分人因違反道路交通管理處罰條例案件，對於交通部公
路總局臺北區監理所中華民國（下同）99年4月12日所為之北監
自裁字第裁40-CG0000000號、第裁40-CG0000000號等2處分（原
舉發通知單號：99年1月20日北縣警交大字第CG0000000號、99
年1月27日北縣警交大字第CG0000000號），均聲明異議，本院裁
定如下：
    主  文
異議均駁回。
    理  由
壹、程序方面
    按受處分人不服第8 條主管機關所為之處罰，得於接到裁決
    書之翌日起20日內，並得依法扣除在途期間，向管轄地方法
    院聲明異議，道路交通管理處罰條例第87條第1 項及道路交
    通案件處理辦法第12條分有明定。查本件異議人即受處分人
    甲○○就原處分機關於民國（下同）99年4 月12日所為之北
    監自裁字第裁40-CG0000000號、第裁40-CG0000000號等2 處
    分，皆已於99年4 月28日提起聲明異議，此有聲明異議狀上
    所示原處分機關99年4 月28日收文章戳在卷足憑，衡以受處
    分人聲明不服所稱如上2 交通事件裁決，均係由原處分機關
    於99年4 月12日作成，嗣經受處分人在99年4 月28日皆提起
    聲明異議在案，是核其不服前述2 處分所為聲明異議之請求
    ，顯然未逾首揭20日之法定期間。原處分機關固未提出上列
    2 裁決之送達證書附卷供參，惟究之本案受處分人前開聲明
    異議之請求時歷，其程序仍屬合法，先予敘明。
貳、實體方面
一、按汽車行駛時，行經隧道、調撥車道應開亮頭燈；又汽車駕
    駛人，不依規定使用燈光者，處新臺幣（下同）1,200 元以
    上3,600 元以下罰鍰，道路交通安全規則第109 條第2 款、
    道路交通管理處罰條例第42條分別定有明文。
二、本件異議人即受處分人甲○○駕駛車牌號碼3D-5441 號自小
    客車，於98年12月25日8 時14分許，在臺北縣永和市○○路
    與中興街口調撥車道（往臺北）處，不依規定使用燈光，經
    錄影拍照採證後，為臺北縣政府警察局交通大隊員警於99年
    1 月20日填單逕行舉發；又於99年1 月19日8 時7 分許，駕
    駛同上自小客車，行經臺北縣永和市○○路與中興街口調撥
    車道（往台北）處，不依規定使用燈光，為警錄影拍照採證
    後於99年1 月27日填單逕予舉發。上開2 違規事件，嗣均由
    受處分人依限向原處分機關即交通部公路總局臺北區監理所
    提起申訴，為原處分機關函請舉發員警職配之臺北縣政府警
    察局查覆調查結果，仍認受處分人前述2 違規行為屬實，即
    依道路交通管理處罰條例第42條規定，於99年4 月12日分別
    作成北監自裁字第裁40-CG0000000號、第裁40-CG0000000號
    等2 裁決，各裁處受處分人罰鍰1,200 元。
三、異議意旨則稱：異議人有於98年12月25日8 時14分許及99年
    1 月19日8 時7 分許，駕駛3D-5441 號車行駛於臺北縣永和
    市○○路、中興街口至中正橋路段之調撥車道，因未依規定
    使用燈光，經員警依上開地點之路口監視錄影設備拍照採證
    後填單舉發，致受裁處罰鍰共2,400 元。惟伊當時係駕車自
    永和路（南往北）之內側快車道於中興街口切入對向之調撥
    車道，並於行進間及時開啟頭燈，若以當時車速約為每小時
    15至20公里進入調撥車道，並於進入調撥車道1 至2 秒之瞬
    間開啟頭燈，依該車速計算，車輛顯示頭、尾燈開啟狀態，
    應已距路口4.17至5.5 公尺，但依員警蒐證照片所示，車輛
    距離路口不到二個車身處，也就是在3 公尺以內所攝得影像
    ，故尚未顯示開啟頭、尾燈狀態，員警顯無法充分證明伊有
    何舉發所述違規事實；況且各路口監視器之主要功能係確保
    路口之安全，主要為監控路口往來車輛、車流，或為如闖紅
    燈之重大違規行為舉發，員警依路口監視錄影採證舉發車輛
    是否開啟頭燈，實有牽強，更不免讓民眾有舉發單位為績效
    而為之民怨產生，故提出聲明異議，請求撤銷旨開2 處分云
    云。
四、經查：
(一)、本件受處分人於98年12月25日8 時14分許，駕駛3D-5441 號
    自小客車，行經臺北縣永和市○○路與中興街口之調撥車道
    （往臺北）時，不依規定使用燈光，經錄影拍照存證後為警
    填單逕行舉發；又於99年1 月19日8 時7 分許，駕駛同上車
    輛行駛在臺北縣永和市○○路與中興街口之調撥車道（往臺
    北）時，不依規定使用燈光，經錄影拍照存證並為警掣單舉
    發。前開2 交通違規事件均經受處分人依限申訴，為原處分
    機關向舉發員警職配之臺北縣政府警察局再行調查結果，依
    舉發機關查復說明首揭2 違規逕行填單舉發歷程暨所憑採證
    事據，仍認定受處分人有上開2 違規事實，原處分機關乃以
    異議人違反道路交通管理處罰條例第42條規定，作成2 裁決
    ，各裁處罰鍰1,200 元等情，有臺北縣政府警察局99年1 月
    20日北縣警交大字第CG0000000 號舉發違反道路交通管理事
    件通知單、99年1 月27日北縣警交大字第CG0000000 號舉發
    違反道路交通管理事件通知單、臺北縣政府警察局99年2 月
    26日北縣警交字第0990028198號函、採證照片共10幀、99年
    4 月12日北監自裁字第裁40-CG0000000號、第裁40-CG00000
    00號違反道路交通管理事件裁決書2 件均附卷可稽。
(二)、受處分人雖以如上情詞置辯，惟詳觀卷附採證照片，受處分
    人駕駛之3D-5441 號自小客車行駛在臺北縣永和市○○路與
    中興街口之調撥車道（往臺北）處，確實其駕駛車輛前方之
    頭燈均未亮燈，且該車後方之車輛尾燈亦顯現未開啟之情狀
    ，核與舉發機關於99年2 月26日以北縣警交字第0990028198
    號函再予查復時所提旨開2 違規事實採證照片共6 幀，兩者
    俱屬相符，堪信上情為真。再，受處分人駕駛3D-5441 號車
    行經本件違規地點之調撥車道，於該地點前方30至40公尺處
    、60至100 公尺處，均設置有「前有錄影舉發」警告牌面，
    又上述地點之路口（即永和路與中興街口）處，亦確實設置
    有「行駛調撥車道請開車頭燈」之標誌牌告，且該指示牌面
    清楚可辨，並無不清情事，同據舉發機關以前述函文查復說
    明翔實，且提出上揭違規地點設置之交通標示牌告照片在卷
    足佐，惟受處分人仍不依規定使用燈光，益徵異議人確有員
    警填單舉發所稱首開2 違規事實，甚明。第查，本案員警以
    科學設備取得受處分人旨述2 違規駕駛行為之採證照片後，
    依據該科學採證資料逕行填單舉發，核與原舉發單記載違規
    事實一致，且與卷內其他客觀證據並無齟齬，亦未有何違背
    一般經驗或論理法則之情形；受處分人則未提出證據證明本
    件交通違規有何虛捏事實違法舉發情事。準此，舉發機關依
    據科學採證取得之證據資料，認定受處分人有旨揭不依規定
    使用燈光之2 違規行為，各予掣單舉發，其所憑事證皆屬明
    確，受處分人前揭2 違規事實，均堪認定。
(三)、受處分人尚質疑員警有為績效而舉發本案2 違規事實一節，
    惟查：汽車駕駛人駕駛汽車，應遵守道路交通標誌、標線、
    號誌之指示；又汽車駕駛人駕車行經調撥車道，應依規定開
    亮頭燈，道路交通安全規則第90條、第109 條第2 款均有明
    定。其次，標誌設置之目的，在於提供車輛駕駛人及行人有
    關道路路況之警告、禁制、指示等資訊，以便利行旅及促進
    交通安全；而所謂「標誌」，係以規定之符號、圖案或簡明
    文字繪於一定形狀之標牌上，安裝於固定或可移動之支撐物
    體，設置於適當之地點，用以預告或管制前方路況，促使車
    輛駕駛人與行人注意、遵守之交通管制設施，道路交通標誌
    標線號誌設置規則第2 條、第3 條第1 款亦規定明確。查本
    件受處分人分別為警填單舉發「不依規定使用燈光」之2 違
    規事實，其違規地點之路口確實設置有「行駛調撥車道請開
    車頭燈」之標誌號牌，且清楚可見，是受處分人駕車行經調
    撥車道，即應依該標誌之指示開啟車輛頭燈。再者，汽車駕
    駛人駕車行經調撥車道，應依規定開亮頭燈，此為汽車駕駛
    人應循據之交通法規義務，復由行政主管機關於本案舉發所
    稱違規地點之路口，再予設置前開牌告，指示汽車駕駛人駕
    車行經該調撥車道路段，應依規定使用燈光，旨在確保人車
    通行上述調撥車道時之安全，並維護社會大眾使用道路之秩
    序。復按道路交通安全規則及相關道路交通安全法規，皆係
    基於維護社會公眾用路安全暨避免發生事故之目的而訂定，
    為社會公眾用路之基本依據，任何駕駛人駕車行駛在道路上
    ，本即具有遵守相關規定以保障自身及他人通行安全之義務
    ；質言之，交通法規之遵守義務，要不因路口監視錄影設備
    之設置與否及其使用目的為何而有異。職此，受處分人有於
    旨開時、地「不依規定使用燈光」之2 違規行為，其所憑事
    證俱屬明確，堪可認定，已如前說明，受處分人猶執陳前詞
    ，質疑本案舉發員警有為績效而予舉發一節，誠屬誤解。
五、綜上所論，受處分人確有如舉發單所載駕駛車牌號碼3D-544
    1 號自小客車，於前揭時、地行經調撥車道，不依規定使用
    燈光之2 違規行為，原處分機關依道路交通管理處罰條例第
    42條規定，作成首開2 裁決，各裁處受處分人罰鍰1,200 元
    ，經核皆無違誤。本件異議為無理由，均應予駁回。
六、據上論斷，應依道路交通案件處理辦法第19條，裁定如主文
    。
中    華    民    國    99    年    5     月    28    日
                        交通法庭法  官  黎錦福
上列正本證明與原本無異。
如不服本裁定，應於裁定送達後5 日內敘明抗告理由，向本院提
出抗告狀。
                                書記官  蔡麗春
中    華    民    國    99    年    5     月    28    日

司法院資訊處製作；財團法人民間司法改革基金會備份。
